【裁判字號】    95,上訴,427
【裁判日期】    950322
【裁判案由】    強盜等
【裁判全文】
臺灣高等法院臺中分院刑事判決         95年度上訴字第427號
上  訴  人
即  被  告  丁○○
            丙○○
            戊○○
            乙○○
共      同
指定辯護人  本院公設辯護人  己○○
上列上訴人等因強盜等案件，不服臺灣彰化地方法院94年度訴字
第2124號中華民國95年1月4日第一審判決（起訴案號：臺灣彰化
地方法院檢察署94年度偵字第7931號），提起上訴，本院判決如
下：
    主  文
上訴駁回。
    事  實
一、蕭進賢明知具殺傷力之槍砲、彈藥，係屬槍砲彈藥刀械管制
    條例管制之物品，非經主管機關許可，不得持有，其竟於民
    國九十四年六、七月間某日，在彰化縣員林鎮某路旁，因好
    奇而向姓名、年籍不詳，綽號「阿平」之成年男子，借得具
    殺傷力之仿BERETTA廠M九型半自動手槍製造，而換裝金屬槍
    管之改造手槍一枝（槍枝管制編號0000000000，
    含彈匣一個），及土造子彈二顆而持有之，並先將之藏放在
    其位於彰化縣社頭鄉○○村○○路七五三號住處，再於九十
    四年九月十三日左右將上開槍彈放在其駕駛之自用小客車上
    ，復於九十四年九月二十五日將上開槍彈藏放在彰化縣大村
    鄉某路旁之草叢內。
二、阮必安（所犯強盜罪及誣告等罪，業據原審法院分別判處有
    期徒刑八年六月及六月確定，並定其執行刑為有期徒刑八年
    八月）因遭庚○○逼債太緊，而心生不滿，遂於九十四年九
    月二十七日十七時許，在戊○○位於彰化縣社頭鄉○○路七
    五三號住處，向戊○○、乙○○提議：庚○○身上有錢，可
    對庚○○行搶等語。戊○○、乙○○因缺錢花用，即應允之
    ，並由戊○○找來丙○○、丁○○兄弟一同參與。嗣戊○○
    即於同日十九時許，駕駛車牌號碼ＣＶ－六六二三號自用小
    客車，搭載乙○○、丙○○二人至彰化縣大村鄉某路旁之草
    叢，取出其藏放之上開槍、彈。戊○○等人取得上開槍彈後
    ，即與阮必安約在同日二十時四十分許，在彰化縣員林鎮員
    林公園會合，丙○○並打電話邀其兄丁○○到場；其等均到
    達後戊○○即將上開槍彈取出給其他之人觀看，並作為強盜
    庚○○財物之用。其等五人即共同基於意圖為自己不法所有
    之意犯聯絡，謀議由阮必安以要還庚○○欠款為由，約庚○○至彰化縣員林鎮○○路十號之「康橋大飯店」，丁○○則
    駕駛車牌號碼六二二九－ＨＱ自用小客車搭載乙○○、丙○○前往「康橋大飯店」後，由乙○○、丙○○持槍下車強盜
    庚○○，丁○○在車上把風、接應，戊○○則駕駛上開車牌
    號碼ＣＶ－六六二三號自用小客車在「康橋大飯店」附近接
    應。至同日二十一時五十分許，庚○○依約前來「康橋大飯
    店」之停車場，阮必安旋即交付欠款新臺幣（下同）一千四
    百元予庚○○，乙○○、丙○○隨即出現，並由乙○○持上
    開槍枝抵住庚○○之腰部，丙○○則以手掐住庚○○之頸部
    等強暴方式，致使庚○○心生畏懼，而不能抗拒，並受有左
    前胸鎖骨處擦挫傷瘀腫三×二公分之傷害，乙○○即強取庚○○之手提包（內有行動電話四支、五十元硬幣一枚等物）
    ，及懸掛在庚○○頸部之金項鍊一條得手。而阮必安則佯裝
    同遭強盜，於強盜過程中主動將其所有之手錶等物交予乙○○，以免庚○○起疑。乙○○、丙○○搶得上開財物後，即
    搭乘在旁把風、接應之丁○○所駕駛之上開車牌號碼六二二
    九－ＨＱ自用小客車離去「康橋大飯店」，並與在附近接應
    之戊○○聯絡，由戊○○帶同至員林鎮○○路上之「玫瑰花
    園」附近空地共同檢視搶得之財物。戊○○除取走手提包內
    之三支行動電話及金項鍊一條外，其餘手提包等物則交由丙○○，棄置在彰化縣員林鎮○○路之大排水溝內。嗣於同日
    二十二時許，戊○○與丁○○共同持搶得之金項鍊至彰化縣
    員林鎮○○路四三二號「永成銀樓」賣予該銀樓不知情之老
    闆夏代光，得款一萬七千八百十五元；再由戊○○於同日晚
    上，在彰化縣員林鎮○○○路之「復興釣蝦場」，將其中搶
    得之二支行動電話，賣予不知情綽號「阿福」之成年男子，
    得款三千元。丁○○則於九十四年九月二十八日某時，將搶
    得之另一支行動電話，在彰化縣社頭鄉○○○路四二０號，
    賣予不知情之「喬通信工程有限公司」之店員，得款一千元
    ，其等四人即將變賣贓物所得之款項朋分花用。戊○○並於
    強盜後即向乙○○取回上開槍、彈，且在九十四年九月二十
    八日某時，將上開槍、彈藏放在彰化縣員林鎮溝皂里中央巷
    四十八號對面之草叢內，而丁○○則依戊○○之指示，在其
    所駕駛之上開車牌號碼六二二九－ＨＱ自用小客車內，放置
    不具殺傷之改造瓦斯槍一枝，藉以掩飾其等持具有殺傷力之
    槍枝強盜犯行。
三、嗣於九十四年九月二十九日凌晨一時許，乙○○因心中有愧
    ，乃主動至彰化縣警察局田中分局內安派出所向員警自首前
    開犯行，並交出分得之贓款三千元而接受裁判，並經其供述
    ，經警依法拘提阮必安、戊○○、丙○○、丁○○到案，且
    在丁○○上開車牌號碼六二二九－ＨＱ自用小客車內，扣得
    不具殺傷力之改造瓦斯槍一枝；另在彰化縣員林鎮溝皂里中
    央巷四十八號對面之草叢內，起獲其等作案用具殺傷力之改
    造手槍一支（含彈匣一個）、土造子彈二顆，始查悉上情。
四、案經彰化縣警察局田中分局報請臺灣彰化地方法院檢察署檢
    察官偵查起訴。
    理  由
一、按被告以外之人於審判外之陳述，經當事人於審判程序同意
    作為證據，法院審酌該言詞陳述或書面陳述作成時之情況，
    認為適當者，亦得為證據。當事人、代理人或辯護人於法院
    調查證據時，知有第159條第1項不得為證據之情形，而未於
    言詞辯論終結前聲明異議者，視為有前項之同意，刑事訴訟
    法第159條之5定有明文。被告戊○○、乙○○、丙○○、丁○○等四人，對於證人庚○○、夏代光於警詢時之指述，於
    本院審理時既未聲請異議，本院審酌該言詞陳述作成時之情
    況，並查無其他不法之情狀，足認為得為本案之證據，依刑
    事訴訟法第159條之5之規定，有證據能力，合先敘明。
二、訊據被告戊○○、乙○○、丙○○、丁○○等四人，對於客
    觀上參與前揭犯罪事實均坦承不諱，被告丙○○、丁○○雖
    否認有強盜犯意，辯稱：被告丁○○未參與事前謀議，不知
    事情竟會如此嚴重云云。
三、本院查：
  (一)被告丁○○於九十四年九月二十九日、三十日警詢時供稱：
    「由阮必安提議、計劃，由阮必安以解決債務為由，負責約
    被害人庚○○至作案地點，我駕駛一輛６２２９─ＨＱ號自
    小客車，搭載丙○○及乙○○，等待阮必安比出手勢後，由
    丙○○及乙○○持槍械下車行搶，而我在車內等待接應」「
    強盜所得之金項鍊由我及戊○○二人共同持該項鍊至員林鎮
    ○○路四三二號永成銀樓變賣一萬七千八百五十元．．我將
    一支手機拿至社頭鄉○○○路四一二號僑泰通信行變賣得款
    一千元」「我分得新台幣三千元、戊○○分得一萬元、丙○○分得五千元、乙○○分得三千元」「因我缺錢使用，所以
    才參與阮必安的計劃強盜他人財物」「九十四年九月二十七
    日二十時四十分，我打電話給丙○○問他在何處，丙○○告
    訴我說他人在員林鎮員林公園，並叫我到員林公園與他會合
    ．．當時現場有丙○○、戊○○、乙○○及阮必安等四人在
    場，他們四人坐進我車內，阮必安說他要約庚○○到『康橋
    大飯店』停車場見面，要乙○○、丙○○二人持槍恐嚇並強
    盜其財物，我親眼看見戊○○拿出一把手槍，將該槍枝之彈
    夾退下來，取出二顆子彈．．再將彈夾裝上，將槍交給乙○○．．庚○○到達現場後，由阮必安與庚○○先交談，隨後
    乙○○與丙○○下車動手強盜庚○○皮包，得手後乙○○與
    丙○○立即上車．．」等語。
  (二)被告等四人及共犯阮必安於原審法院行準備程序時，共犯阮
    必安就檢察官起訴之強盜及違反槍砲彈藥刀械管制條例犯罪
    事實，供稱：「有此事實，我認罪，我當初是到被告戊○○
    家，乙○○也在他家，談到他們缺錢的問題，我說我沒有錢
    可以幫你們，我說我的錢剛好還給庚○○，如果沒有錢，看
    要不要去搶他，．．在途中乙○○打電話給戊○○，他們問
    我要不要作這件事情，我就說隨便，我們就回被告戊○○家
    ，戊○○要我去接乙○○到戊○○家，但我有去接乙○○，
    將他送到戊○○家，我就先行回去，之後我接到乙○○通知
    我到員林公園集合，我自行騎機車到公園集合，到場之後戊○○、乙○○、丙○○三人下車，戊○○告訴我他有帶槍，
    並將槍拿出，被告丙○○打電話給丁○○，叫他到公園來，
    搶的順序並沒有如何約定，只是各講說自己要作哪部分，我
    的部分就是將庚○○約出，要還他錢，再由其他的人去搶他
    」等語；被告戊○○就起訴事實，供稱：「有此事實，我認
    罪，除了被告阮必安他要先到員林公園等我們，及他要約庚○○出來到康橋，再叫乙○○、丁○○、丙○○三人進去搶
    ，這是大家提議的，餘詳如阮必安上開所述」；被告乙○○
    就起訴事實供稱：「有此事實，我認罪，情況如同阮必安所
    述，要行搶是阮必安講的，如何分工是大家提議的，進去飯
    店有三個人，戊○○當時人在外面等我們，等我們搶完之後
    與他一起走，搶完出來之後就跟戊○○到玫瑰園去討論如何
    分配搶得的物品」等語；被告丁○○就起訴事實供稱：「有
    此事實，我認罪，情況如他們所述」；被告丙○○就起訴事
    實，供稱：「有此事實，我認罪，要搶錢是阮必安提議的，
    下手搶錢的人是我及乙○○，丁○○開車在外面等我們」等
    語。
  (三)參酌：(1)被害人庚○○、證人夏代光於警詢時之指述及證述
    情節；(2)扣案之改造槍枝及土造子彈經送請內政部警政署刑
    事警察局鑑驗結果，認扣案之槍枝（槍枝管制編號0000
    000000，含彈匣一個），係由仿ＢＥＲＥＴＴＡ廠Ｍ
    九型半自動手槍製造之槍枝換裝土造金屬槍管而成之改造手
    槍，機械性能良好，可供擊發適用子彈使用，具有殺傷力；
    扣案子彈二顆，認均係土造子彈，均具直徑約八．四mm之金
    屬彈頭，採一顆試射，可擊發，認具殺傷力，有該局九十四
    年十一月十八日刑鑑字第０九四０一五四六０七槍彈鑑定書
    一份在卷可按。(3)上開改造手槍一枝（槍枝管制編號000
    0000000，含彈匣一個）、土造子彈二顆、不具殺傷
    力之瓦斯槍一枝扣案，及贓款三千元、宏仁醫院出具之彰衛
    院字第一五三七０五一二五六號診斷證明書、金飾買入登記
    簿、讓渡來源切結書各一紙、現場及槍枝照片等附卷等證據
    ，被告戊○○等四人上開自白與事實相符。
  (四)被告丁○○雖翻異前詞，辯稱未參與強盜犯行之謀議云云，
    被告丙○○、戊○○亦附和其說。然查：I被告丁○○就其
    參與強盜犯行之謀議及行為之細節，業於警訊時供述明確，
    已見前述；II丁○○開車載送被告戊○○、乙○○前往作案
    現場，於該二人得手後，立即將之接走，且前往變賣搶得之
    金項鍊及手機等贓物，更分得現金三千元等情，為其坦認之
    事實，所辯顯難採信，其弟丙○○、戊○○於本院審理時所
    供亦屬迴護之詞，至被告丙○○與持槍之被告乙○○實際下
    手行搶，所辯無強盜之意，亦不足採信，本件事證業已明確
    ，被告戊○○等人之犯行，均堪認定。
三、核被告戊○○、乙○○、丙○○、丁○○所為，均係犯刑法
    第三百三十條第一項之結夥三人以上，攜帶兇器之加重強盜
    罪，及槍砲彈藥刀械管制條例第八條第四項之未經許可持有
    可發射子彈具有殺傷力之槍枝罪、同條例第十二條第四項之
    未經許可持有具殺傷力之子彈罪。被害人庚○○因被告等強
    盜犯行而受有左前胸鎖骨處擦挫傷瘀腫三×二公分之傷害，
    應係被告等以強暴行為而強盜之當然結果，不另論以被告等
    傷害罪，附此敘明。被告等四人與判決確定之共犯阮必安間
    就前開所犯加重強盜罪及持有具殺傷力之改造槍彈罪間，有
    犯意聯絡及行為分擔，均為共同正犯；其等同時持有改造槍
    、彈之行為，係一行為觸犯數行為之想像競合犯，應依刑法
    第五十五條之規定從一重之持有具殺傷力之改造槍枝罪論處
    。次查本件被告戊○○持有上開具有殺傷力改造槍、彈之初
    ，係因好奇而持有，而非係為強盜財物而持有，業據被告戊○○迭次供述在卷，是其持有上開改造槍、彈與強盜犯行間
    ，並無牽連關係，且前開所犯二罪，其犯罪構成要件不同，
    行為互殊，顯係基於各別犯意為之，應予分論併罰（最高法
    院二十九年上字第一五二七號判例參照）。被告乙○○、丙○○、丁○○等人，係持上開改造槍枝強盜被害人庚○○，
    其等所犯加重強盜罪與未經許可持有具殺傷力之改造手槍罪
    間，有方法、結果之牽連關係，為牽連犯，應依刑法第五十
    五條之規定從一重之加重強盜罪論處。又被告乙○○於偵查
    之警員查悉本件犯罪人前自首，有彰化縣警察局田中分局內
    安派出所之被告乙○○詢問筆錄在卷可按，其自首而接受裁
    判，應依刑法第六十二條前段之規定減輕其刑。
四、原審因而適用刑事訴訟法第二百九十九條第一項前段，槍砲
    彈藥刀械管制條例第八條第四項、第十二條第四項，刑法第
    十一條前段、第二十八條、第三百二十一條第一項第三款、
    第四款、第三百三十條第一項、第五十五條、第六十二條前
    段、第五十一條第五款、第四十二條第二項前段、第三十八
    條第一項第一款，罰金罰款提高標準條例第一條前段等規定
    ，並爰審酌被告等犯罪之動機、目的，所生危害，其等均年
    輕力壯竟不思上進，持具殺傷力之改造手槍強盜被害人財物
    ，有潛在之危險，被告戊○○提供作案之槍彈，被告乙○○
    、丁○○、丙○○參與之程度，被告等均年紀尚輕，涉世未
    深，思慮不周，一時衝動而犯本案，被告乙○○自首本件犯
    罪等一切情狀，各量處：I被告戊○○違反槍砲彈藥刀械管
    制條例部分，處有期徒刑三年二月，併科罰金新臺幣十二萬
    元，強盜部分，處有期徒刑八年四月，應執行有期徒刑十年
    ，併科罰金十二萬元；II被告丁○○、丙○○各處有期徒刑
    七年六月；III被告乙○○處有期徒刑四年。被告戊○○併科
    罰金部分並諭知易服勞役之折算標準，就所處有期徒刑部分
    定其應執行之刑。並就扣案之改造手槍一枝（槍枝管制編號
    0000000000，含彈匣一個）、土造子彈一顆，依
    法宣告沒收，其認事用法核無違誤，量刑亦屬允當，上訴意
    旨認原審量刑過重，然參酌本罪之法定刑為七年以上有期徒
    刑之重罪，被告等所處均屬輕度之刑，其等上訴均為無理由
    ，應予駁回。
五、至原審法院指定辯護人辯稱：被告丁○○、丙○○固參與本
    件犯行，然其等並非本案之發動者，且其等犯後僅各分得二
    、三千元，而扣案之槍彈非其等長期持有，相較於同案被告
    阮必安、戊○○、乙○○，其等犯罪之情節顯然較為輕微。
    再者，被告丁○○、丙○○二人原先係因被告戊○○積欠地
    下錢莊債務，須款孔急，基於朋友情義，為助被告戊○○解
    決燃眉之急，一時失慮，不知所為已觸犯重典，法重情輕，
    顯有足堪憫恕之處，矧為避免過嚴之刑罰，請鈞院審酌大法
    官會議第二六三號解之精神，依刑法第五十九條之規定予以
    減刑等語。惟刑法第五十九條之酌量減輕其刑，必須犯罪另
    有其特殊之原因與環境等等，在客觀上足以引起一般同情，
    認為即予宣告法定最低刑期，猶嫌過重，始有其適用（最高
    法院九十四年度台上字第八九七號判決參照）。本件被告丁○○、丙○○雖係被告戊○○邀約始參加本件強盜犯行，然
    被告丙○○係與被告戊○○一同前往取槍，被告丁○○至員
    林公園時，已知被告戊○○等人持有具殺傷力之槍枝，且被
    告二人尚與被告戊○○等人謀議如何強盜，其等持槍強盜，
    自知有一定之潛在危險，被告丙○○並直接下手強盜，其等
    犯行在客觀上顯不足以引起一般之同情，故本院認被告丁○○、丙○○並無刑法第五十九條酌減其刑之適用，附此敘明
    。
六、據上論斷，應依刑事訴訟法第三百六十八條，判決如主文。
本案經檢察官甲○○到庭執行職務。
中    華    民    國    95    年    3    月    22     日
            刑事第四庭  審判長法  官  洪  耀  宗
                              法  官  江  德  千
                              法  官  劉  登  俊
上列正本證明與原本無異。
如不服本判決應於收受送達後十日內向本院提出上訴書狀，其未
敘述上訴之理由者並得於提起上訴後十日內向本院補提理由書（
均須按他造當事人之人數附繕本）。
                              書記官  粘  銘  環
中    華    民    國    95    年  3    月    23       日
                                                      Ａ


司法院資訊處製作；財團法人民間司法改革基金會備份。
